臺灣桃園地方法院民事判決　九十一年度重訴字第三二號
　　原　　　告　　恆達通交通股份有限公司
　　法定代理人　　乙○○
　　訴訟代理人　　黃勝文律師
　　　　　　　　　李進成律師
　　被　　　告　　日商華大林組營造股份有限公司台灣分公司
　　法定代理人　　甲○○○
　　訴訟代理人　　林大華律師
　　　　　　　　　邱國旺律師
　　複　代理人　　張仁興律師
　　　　　　　　　林建平律師
右當事人間請求損害賠償事件，於民國九十三年五月二十五日辯論終結，本院判決如
左：
    主      文
原告之訴暨假執行之聲請均駁回。
訴訟費用由原告負擔。
    事      實
甲、原告方面：
壹、聲明：
一、被告應給付原告新台幣（下同）六百萬元，及自起訴狀繕本送達翌日起至清償日
    止，按週年利率百分之五計算之利息。
二、願供擔保，請准宣告假執行。
貳、陳述：
一、被告因承攬台灣高速鐵路Ｃ二一五標工程，而於民國（下同）九十年五月二十三
    日與原告訂立廢棄物清運合約，自九十年五月二十日至九十年十二月三十日止由
    原告負責清運前開工程桃園隧道工地廢棄物，並約定以高雄市政府環境保護局（
    下稱高雄市環保局）南區資源回收廠為廢棄物最終處置地點，詎被告無故不依規
    定，要求業主即訴外人高速鐵路局配合向高雄市環保局南區資源回收廠申請廢棄
    物進廠同意，致原告無法如期履約，又藉此另委由非法清運公司將上開廢棄物載
    至嘉義縣水上鄉傾倒，意圖以合法掩飾非法、節省成本，被告此舉已屬未依債之
    本旨提出給付，具有可歸責事由。再據系爭合約第三條、第六條及第十三條之約
    定，被告廠區內一般事業廢棄物每月約九百公噸，每公噸清運費用四千八百元，
    合約期間計七個月，故清運費用共三千零二十四萬元，參酌業界所定二成利潤計
    ，原告受有約六百萬元之損害，為此，爰依民法第二百十六條、第二百三十一條
    第一項、第二百五十六條及第二百六十條債務不履行損害賠償之法律關係，以原
    告起訴狀送達被告之時為解除系爭合約之意思表示，並請求因被告拒絕履約之損
    害賠償。
二、被告交由原告清運之廢棄物，屬一般事業廢棄物，故本件廢棄物之業主高速鐵路
    局必須另行向高雄市環保局南區資源回收廠申請廢棄物進廠，並經其同意後，始
    可由承攬工程之被告將廢棄物交由原告運送進廠，此為原告得以履行系爭契約之
    方式，又因原告與業主高速鐵路局間並無任何契約關係，是無由請求其配合向高
    雄市環保局南區資源回收廠申請進廠許可，反之，被告承攬高速鐵路局之工程，
    應有要求高速鐵路局配合申請以利系爭合約完滿履行之協力義務，卻藉故推辭，
    嗣竟於系爭合約有效期間內，將廢棄物另委由非法清運業者處理，應視為給付之
    拒絕，而認系爭合約因可歸責被告之事由，給付已屬不能。又被告雖曾以自己名
    義提出申請，惟其並非業主，而遭高雄市環保局南區資源回收廠函覆駁回，是被
    告仍應負有促業主向高雄市環保局南區資源回收廠申請進廠許可之義務，卻怠未
    為之，造成原告損害，被告應對原告負債務不履行之損害賠償責任至明。
三、對被告抗辯之陳述：
（一）原告訂約時，即已向桃園縣政府取得廢棄物清除許可證，細繹該許可證附表載
      明最終處置地點為高雄市環保局南區資源回收廠，又桃園縣政府係依據高雄市
      環保局函覆同意代為處理，始發給原告清除廢棄物許可證，足證原告於簽訂系
      爭合約時，已具備清運廢棄物資格，並具履約能力，至於高雄市環保局南區資
      源回收廠函說明二表示「貴公司（即被告）承攬高速鐵路局工程，因業主係屬
      高速鐵路局，依據廢棄物清理法規定，其一般事業廢棄物應由業主提出申請。
      」，亦僅說明申請主體有誤，非不同意或表明原告不具清運資格，被告執此認
      原告無履約能力，實有誤會。
（二）被告主張其曾函告知原告稱因原告未取得高雄市環保局南區資源回收廠之同意
      ，故廢棄物無法交由原告清運云云，惟原告未曾收受該文件，且原告營業所未
      曾設於信封袋上所載「中壢市○○○街十五巷十號六樓」，原告更無被告所稱
      名為「陳秀鳳」之員工，何來收受該函件之說，被告所稱不實。況依系爭合約
      第十條〈三〉之約定，被告若認原告不適被委託時，亦應先催告原告改善，逾
      期仍未改善，始可依該約定終止契約，縱被告於九十年七月二日通知原告屬實
      ，被告亦早已於同年六月六日、十二日另委由非法清運業者處理該廢棄物，遭
      警查扣法辦在案，是該函件之說，顯為被告卸責之詞。
參、證據：提出廢棄物清除合約書、嘉義縣水上鄉公所函各乙件、律師函二件、高雄
    市環保局函二件、桃園縣政府廢棄物清除許可證、桃園縣政府環境保護局（下稱
    桃園縣環保局）函、九十年度同業利潤標準各乙份、統一發票十二紙、中國時報
    剪報、申請函各乙件、勞工保險加保申報表三紙為證。
乙、被告方面：
壹、聲明：
一、駁回原告之訴及其假執行之聲請。
二、如受不利判決，願供擔保請准宣告免於假執行。
貳、陳述：
一、被告於九十年三月十三日承纜台灣高速鐵路Ｃ二一五標工程，進行「桃園三號隧
    道」隧道北口挖掘工程時，發現大量非法掩埋之廢棄物，基於工程趕工考量，經
    報請桃園縣環保局會勘後，即於九十年四月十一日洽商訴外人蔡淵煌經營之山河
    環保工程有限公司處理清除，因其無法獲得新竹市政府環境保護局同意將廢棄物
    入新竹市垃圾焚化廠，乃解除契約，原告因能提出取得桃園縣政府核發之廢棄物
    清除許可證，具備廢棄物清理法所規定之業者資格後，被告遂於同年五月二十三
    日與之訂立廢棄物清理合約，雙方同意以高雄市環保局南區資源回收廠為最終處
    置地點，惟原告始終未取得高雄市環保局南區資源回收廠同意處置廢棄物之證明
    文件，被告無法將廢棄物交由原告清運，是原告損害賠償之請求，實屬無據。
二、系爭合約約定以高雄市環保局南區資源回收廠為最終處置場所，乃原告所指定，
    並據以向桃園縣政府申請取得廢棄物清除許可證，自應由其負責申請取得許可證
    載明之處置地點同意處理；再依系爭合約第四條之約定，及原告曾於九十年五月
    二十三日函高雄市環保局申請南區資源回收廠同意處理系爭廢棄物，足證取得處
    理廢棄物之同意，應屬原告之給付義務，原告辯稱應由被告配合申請，否則即屬
    未依債之本旨提出給付、具有可歸責事由、應負債務不履行之責云云，實無理由
    。更況被告業曾配合原告要求，以被告自己之名義，向高雄市環保局南區資源回
    收廠提出同意廢棄物進廠之申請，詎該廠函覆稱應以廢棄物之業主即高速鐵路局
    為申請，該函件並由被告公司員工李志宏傳真予原告了解，並電促原告應設法克
    服、儘速履約，詎原告並未置理；又鑑於被告與高速鐵路局並無廢棄物清理之契
    約關係存在，而僅係承包工程，無由督促高速鐵路局提出該項申請，原告應自行
    向高速鐵路局請求協助，以完成系爭契約之清運廢棄物義務為是。
三、依系爭合約原告有依第四條之約定完成廢棄物之清除、處理工作之給付義務，被
    告始依合約第六、七、八條之約定，負給付報酬之義務，故系爭契約簽訂後，原
    告若確實具備履約能力並依約履行廢棄物之清除、處理工作，被告自會依約給付
    報酬，惟原告遲未依約履行契約給付義務，被告不得已，於九十年九月三日委請
    律師函知原告「提出高雄市政府環境保護局南區資源回收廠同意處置之證明文件
    ，並速依約誠信履行清運處理廢棄物義務」，詎原告仍置若罔聞，則被告基於民
    法第二百六十四條同時履行抗辯權之規定，得於原告未為廢棄物之清除、處理工
    作之給付前，拒絕約定報酬之給付，被告自無給付約定報酬之義務。又系爭合約
    第三條雖約定廢棄物數量為「每月蓋估九百噸」，然並非每月均有此量，應視隧
    道工程施工每月實際挖掘之數量而定，清運費亦依當月清運簽單核算，原告因可
    歸責於自己之事由，未取得高雄市環保局南區資源回收廠之廢棄物進場同意，即
    未具履約能力，因此未為任何清運廢棄物之給付，自不得請求報酬，更無利潤可
    言，故原告主張受有兩成利潤之損害，委無可採。
四、對原告主張之抗辯：
（一）被告另委託清運廢棄物者乃「合法」民營廢棄物處理業者：被告為加強廢棄物
      之清運，除原告公司外，尚委由訴外人達清企業有限公司（下稱達清公司）清
      除廢棄物，惟因達清公司取得綠潔環保工程股份有限公司出具之同意書，得以
      嘉義縣水上鄉○○村○○○段之五筆土地為最終處置地點，故達清公司具有處
      理廢棄物之能力，被告遂交由其清運，縱清運過程可能偶有違規而遭罰，惟並
      無拒絕原告之履約卻另覓非法清運公司之情事。
（二）按廢棄物清理法第二十八條第一項第三款之規定，得受託清除處理事業廢棄物
      之業者，須先取得主管機關許可（即取得廢棄物清除許可證），原告所呈之高
      雄市環保局致桃園縣環保局函，僅為原告為取得廢棄物清除許可證而為業者資
      格之文件，難謂高雄市環保局南區資源回收廠已同意代為處理原告清運之廢棄
      物，此由原告於系爭契約訂立後，向高雄市環保局南區資源回收廠申請同意，
      卻遭其駁回，及訴外人山河環保工程有限公司因無法取得新竹市垃圾焚化廠同
      意代為處置廢棄物而與被告解約可證，故原告取得廢棄物清除許可證僅表示具
      清除廢棄物之資格，並不表示指定處置地點已同意處理廢棄物，因其未能取得
      廢棄物最終處置地點高雄市環保局南區資源回收廠之同意，不具備履約能力至
      明。原告堅稱高雄市環保局致桃園縣環保局之函即為該局已同意處理系爭廢棄
      物之證明，該主張顯然不實；嗣原告再主張取得高雄市環保局南區資源回收廠
      同意處理系爭廢棄物為被告之給付義務，更屬無理。
（三）被告接獲高雄市環保局南區資源回收廠函拒絕其清運廢棄物進場之申請後，隨
      即以傳真及電話告知原告，並於九十年七月二日函覆原告請款事宜及檢還統一
      發票時，併將上開函示寄交原告中壢市○○○街十五巷十號六樓之營業所，由
      原告公司員工陳秀鳳具名收受在案。原告雖一再以公司未曾設於該址、未有名
      為陳秀鳳之員工等無理事由，諉稱未曾收受上開函示或被告未為告知，然查，
      原告曾以另函行文行政院環境保護署督察大隊，函文上所列原告地址即為中壢
      市○○○街十五巷十號六樓，另原告公司員工鄭經成名片上所載原告地址亦同
      ，足證被告以該址為送達，原告應已收受該函件，更況，被告於寄出該函件時
      併同寄出原告檢送之統一發票，原告業已將該統一發票向稅捐機關聲明作廢，
      原告實無由辯稱未收受或不知悉該函文。
參、證據：提出律師函二件、高雄市環保局函二件、申請書、桃園縣環保局查核工作
    紀錄表、承攬書、同意書、廢棄物清除場許可證、營利事業登記證、公司執照、
    承纜確認單、合約書、新竹市政府環境保護局函、統一發票、信封袋封面、傳真
    函各乙份、郵政函件回執二紙、鄭經成名片乙紙及原告函文乙件為證，並聲請函
    查稅捐機關有關原告所開立ＧＧ00000000統一發票之處理情形。
丙、本院依被告聲請向財政部台灣省北區國稅局桃園縣分局查詢有關原告開立ＧＧ0
    0000000號統一發票之處理情形，並依職權函詢高雄市環保局南區資源回
    收廠關於廢棄物進場處理相關事項。
    理　    由
一、原告起訴主張：被告因承攬訴外人高速鐵路局台灣高速鐵路Ｃ二一五標工程，而
    與原告訂立廢棄物清運合約，由原告負責清運前開工程桃園隧道工地廢棄物，並
    約定以高雄市環保局南區資源回收廠為廢棄物最終處置地點，詎被告未依約要求
    業主高速鐵路局配合向高雄市環保局南區資源回收廠申請廢棄物進廠同意，致原
    告無法如期履約，又藉此另委由非法清運公司將上開廢棄物載至嘉義縣水上鄉傾
    倒，視為給付之拒絕，系爭合約因可歸責被告之事由致給付不能，再據系爭合約
    之約定，被告廠區內一般事業廢棄物每月約九百公噸，每公噸清運費用四千八百
    元，合約期間計七個月，故清運費用共三千零二十四萬元，參酌業界所定二成利
    潤計，原告受有約六百萬元之損害，為此，爰依債務不履行之法律關係，以起訴
    狀繕本送達被告之時為解除系爭合約之意思表示，並請求因解除契約所受之損害
    六百萬元及法定遲延利息等語。被告則以：其承攬前開工程基於趕工考量，同時
    與達清公司及原告訂約處理廢棄物清運合約，原告因能提出廢棄物清除許可證，
    具備廢棄物清理法所規定之業者資格後，被告始願與之訂立系爭合約，雙方同意
    以高雄市環保局南區資源回收廠為最終處置地點，原告負有義務取得該廠代為處
    理廢棄物之進廠同意，始得謂其具備履約能力，惟原告始終未取得該廠同意處置
    廢棄物之證明文件，被告雖曾配合向該廠提出申請，惟亦遭駁回，被告以電話及
    函文催告原告處理均未獲置理，依民法同時履行抗辯，被告無法將廢棄物交由原
    告清運，亦得拒絕給付報酬，是原告損害賠償之請求，實屬無據，又系爭合約雖
    約定廢棄物數量為每月蓋估九百噸，然應視隧道工程施工每月實際挖掘之數量而
    定，並依當月之清運簽單核算，並非每月均為九百噸等語，資為抗辯。
二、原告主張被告因承攬高速鐵路局之台灣高速鐵路Ｃ二一五標工程，而於九十年五
    月二十三日與原告訂立廢棄物清除合約，由原告負責清運前開工程桃園隧道工地
    廢棄物，並約定以高雄市環保局南區資源回收廠為廢棄物最終處置地點，原告於
    簽約時業已提出高雄市環保局九十年五月二日致桃園縣環保局函證明該局南區資
    源回收廠同意處置原告清運之廢棄物，桃園縣政府並於九十年五月七日核發予原
    告廢棄物清除許可證，兩造簽訂合約後，被告並未通知原告實際清運廢棄物等情
    ，為被告所不爭執，復有原告提出之廢棄物清除合約書、高雄市環保局九十年五
    月二日高市環局四字第○○一六二六一號函、桃園縣政府廢棄物清除許可證為證
    ，堪信為真實。
三、原告又主張被告未要求業主高速鐵路局配合向高雄市環保局南區資源回收廠申請
    廢棄物進廠同意，致其無法如期履約，又另委託其他非法公司清運，視為拒絕給
    付等語，被告則以前揭情詞置辯，是本件之爭點為原告就系爭合約之履行是否應
    以取得高雄市環保局南區資源回收廠之廢棄物進廠同意為前提，被告有無義務協
    助原告催請業主高速鐵路局向高雄市環保局南區資源回收廠申請同意廢棄物進廠
    及被告未盡前開義務時，原告得否據以主張解除系爭合約。經查，
（一）按事業廢棄物之清理，除再利用外，於委託清除、處理時，應委託經主管機關
      許可清除、處理該類廢棄物之公民營廢棄物清除處理機構清除、處理，廢棄物
      清理法第二十八條第一項第三款第一目定有明文。亦即事業機構就事業廢棄物
      之清理，應委託已取得主管機關許可清除該類廢棄物之處理關構為之。本件原
      告與被告訂定系爭合約前，為取得廢棄物清理法所稱「經許可受託清除廢棄物
      之民營清除處理機構資格」，曾於九十年五月二日向高雄市環保局申請第一類
      乙級事業廢棄物清除許可，經該局回覆桃園縣環保局稱原則同意於南區資源回
      收廠餘裕容量範圍內，原告每月進廠代為處理之清運量為九百九十．六公噸以
      下，有效期限至九十年十二月三十一日止，桃園縣政府環保局乃於同年五月七
      日同意核發予原告廢棄物清除許可證，原告因具備前揭廢棄物清理法所稱之經
      許可受託清除廢棄物之民營清除處理機構資格，兩造乃於同年五月二十三日訂
      立系爭合約，並約定以原告所取得之廢棄物清除許可證所載之廢棄物最終處置
      地點高雄市環保局南區資源回收廠作為系爭合約廢棄物之最終處置地點，此為
      兩造所不爭執，是應認原告於訂立系爭合約時，確已具備廢棄物清理法所稱受
      託處理事業廢棄物之廢棄物清除處理機構資格。
（二）又按事業機構如委託經主管機關許可、核備清除、處理該類廢棄物之公、民營
      廢棄物清除、處理機構或執行機關清除、處理時，應先與廢棄物處理機構或執
      行機關簽訂書面契約或中央主管機關認可之文件，載明事業廢棄物種類、數量
      及期限，始得自行或委託廢棄物清除機構或執行機關清除至該廢棄物處理機構
      或執行機關處理，事業廢棄物貯存清除處理方法及設施標準第五十條定有明文
      。經查，本件原告於訂立系爭合約後，欲實際從事前開工地廢棄物清運前，依
      前開規定自應先經廢棄物清除許可證上所載最終處置地點高雄市環保局南區資
      源回收廠同意函後，始得實際從事廢棄物清運工作，且本院依職權函詢高雄市
      環保局南區資源回收廠亦回覆稱：「恒達交通有限公司依本廠進廠同意函，取
      得桃園縣政府核發之清除許可證後，於運送廢棄物進廠前，該廢棄物必須由業
      主另行申請並經本廠同意後，始可運送進廠代處理；意即本案廢棄物之業主高
      速鐵路局必須另向本廠申請廢棄物進廠，並經本廠同意後，始可由承攬工程之
      日商大林組營造股份有限公司台灣分公司將廢棄物交由恒達交通股份有限公司
      運送進廠。」等語，有該廠九十二年二月十四日高市環南資一字第○九二○○
      ○○七一四號函在卷可稽，顯然原告於履行系爭合約時，除應具備受託處理廢
      棄物清除處理機構資格外，於實際進行清運前開工地廢棄物前，尚須高雄市環
      保局南區資源回收廠同意廢棄物進廠，始得進行系爭合約之履約行為。又查，
      原告於訂定系爭合約後曾擬定被告名義之申請函，申請高雄市環保局南區資源
      回收廠同意廢棄物進廠，於交予被告用印後，由原告以其名義於九十年五月二
      十三日發函檢送高雄市環保局等情，此為原告所不否認，復有被告提出之原告
      於九十年五月二十三日恒（清）字第九○○五二三號函及所附申請書存卷可證
      ，足見原告對於實際清運廢棄物前應取得最終處置地點高雄市環保局南區資源
      回收廠同意廢棄物進廠之文件始能履行系爭合約乙節，知之甚詳，是原告主張
      由前開高雄市環保局致桃園縣環保局函即為高雄市環保局南區資源回收廠同意
      系爭合約廢棄物進廠之證明文件云云，顯與事實不符。
（三）又查，原告前開以被告名義提出向高雄市環保局南區資源回收廠申請廢棄物進
      廠之申請，業經該廠回覆被告以該廢棄物業主為高速鐵路局，依法應由高速鐵
      路局提出申請而駁回申請函，而後，兩造及高速鐵路局均未曾向該廠再提出廢
      棄物進廠申請等情，有該廠九十年五月二十五日九十高市環南資一字第二○八
      一號函及九十二年二月十四日高市環南資一字第○九二○○○○七一四號函附
      卷可佐，被告固抗辯原告應自行負責取得高雄市環保局南區資源回收廠同意廢
      棄物進廠文件云云，惟查，依前開高雄市環保局南區資源回收廠回覆被告之函
      文已明白揭示該廠之所以拒絕被告申請廢棄物進廠之原因在於提出申請者依法
      應為業主即高速鐵路局而非承攬工程之被告，並非有其他不予同意之原因，而
      台灣高速鐵路Ｃ二一五標工程係被告向高速鐵路局承攬，並將其中廢棄物清運
      工程部分交予原告承攬，原告與高速鐵路局間並無任何契約關係存在等情，此
      為被告所不爭執，原告於履行系爭合約實際清運廢棄物前，依法既需先申請取
      得高雄市環保局南區資源回收廠廢棄物進廠同意，而該廠依法又要求需由廢棄
      物業主高速鐵路局提出申請，原告與高速鐵路局間復因無任何契約關係而無從
      促請其提出申請，則原告主張應由與高速鐵路局間有工程合約關係之被告協助
      促請高速鐵路局向高雄市環保局南區資源回收廠提出廢棄物進廠申請，應屬當
      然之理，被告抗辯原告應自行負責取得廢棄物進廠同意云云，並非可採。
（四）再按工作需定作人之行為始能完成者，而定作人不為其行為時，承攬人得定相
      當期限，催告定作人為之。定作人不於前項期限內為其行為者，承攬人得解除
      契約，並得請求賠償因契約解除而生之損害，民法第五百零七條定有明文。本
      件兩造間所訂定之系爭合約為承攬契約，而原告欲履行系爭合約實際進行廢棄
      物清運前，需由被告協助促請高速鐵路局向廢棄物最終處置地點即高雄市環保
      局南區資源回收廠申請廢棄物進廠同意，已如前述，原告雖主張曾以電話要求
      被告促請高速鐵路局提出申請，惟此為被告所否認，原告復未能舉證曾定相當
      期限催告被告為前開協助義務，則原告逕以本件起訴狀繕本之送達解除系爭合
      約，於法即非有據。至原告主張不知高雄市環保局南區資源回收廠回函要求業
      主高速鐵路局提出廢棄物進廠申請云云，為被告所否認，被告並提出律師函、
      郵件送達回執為證抗辯已通知原告，經查，稽之該郵件回執固無法證明原告確
      已收受被告寄發之律師函告知高雄市環保局南區資源回收廠駁回進廠申請之情
      事，惟原告於本院審理時自承被告曾在電話中告知向高雄市環保局南區資源廠
      申請廢棄物進廠同意遭駁回及其原因等語（見本院九十三年五月二十五日言詞
      辯論筆錄），則不論原告是否收受前開被告所稱之律師函，原告就其之前向高
      雄市環保局南區資源回收廠申請廢棄物進廠同意，因申請人名義不符已遭駁回
      乙節，自難諉為不知，故原告主張不知申請廢棄物進廠同意遭駁回云云，顯非
      實情。
四、綜上所述，原告就履行系爭合約實際清運廢棄物前，依法固應先經廢棄物最終處
    置地點即高雄市環保局南區資源回收廠同意廢棄物進廠，然此同意之取得依法應
    由業主高速鐵路局提出申請，被告應負有促請高速鐵路局提出申請之協助義務，
    被告怠為此協助義務固屬實情，惟原告並未能舉證已依法定期催告被告為此協助
    行為，則原告逕予主張解除契約並請求解除契約之損害賠償，即非有理，應予駁
    回。
五、本件原告之請求既經駁回，其假執行之聲請即失所附麗，應併予駁回。
六、本件判決之基礎已臻明確，兩造其餘之攻擊防禦方法及舉證，核與判決無影響，
    毋庸一一論列，併此敘明。
七、據上論結，本件原告之訴為無理由，依民事訴訟法第七十八條，判決如主文。
中　　　華　　　民　　　國　　九十三　　年　　　六　　　月　　　八　　　日
                                    臺灣桃園地方法院民事第一庭
~B法　　　官　賴惠慈
右為正本係照原本作成
如對本判決上訴，須於判決送達後廿日內向本院提出上訴狀
中　　　華　　　民　　　國　　九十三　　年　　　六　　　月　　　八　　　日
~B法院書記官　王曉雁
